【裁判字號】    99,審訴,710
【裁判日期】    991231
【裁判案由】    違反森林法
【裁判全文】
臺灣新竹地方法院刑事判決             99年度審訴字第710號
公  訴  人  臺灣新竹地方法院檢察署檢察官
被      告  陳榮光
            陳軍豪
            陳軍賢
上列被告等因違反森林法案件，經檢察官提起公訴（99年度偵字
第6580號），本院合議庭評議改依簡式審判程序審理，並判決如
下：
    主  文
陳榮光犯森林法第五十二條第一項第一款、第四款之竊取森林主
產物罪，處有期徒刑陸月，如易科罰金，以新臺幣壹仟元折算壹
日，併科罰金新臺幣玖仟佰伍拾元，罰金如易服勞役，以新臺
幣壹仟元折算壹日。緩刑貳年。扣案之竹籃貳個及塑膠籃壹個均
沒收。
陳軍豪犯森林法第五十二條第一項第一款、第四款之竊取森林主
產物罪，處有期徒刑陸月，如易科罰金，以新臺幣壹仟元折算壹
日，併科罰金新臺幣玖仟佰伍拾元，罰金如易服勞役，以新臺
幣壹仟元折算壹日。緩刑貳年。
陳軍賢犯森林法第五十二條第一項第一款、第四款之竊取森林主
產物罪，處有期徒刑陸月，如易科罰金，以新臺幣壹仟元折算壹
日，併科罰金新臺幣玖仟佰伍拾元，罰金如易服勞役，以新臺
幣壹仟元折算壹日。緩刑貳年。
    事  實
一、陳榮光乃陳軍豪及陳軍賢之父親，3 人均明知位於新竹縣尖
    石鄉○○段地號4 號之竹東事業區第116 林班地（97座標X
    ：279068，Y ：0000000 及X ：279118，Y ：273259），係
    由行政院農業委員會林務局新竹林區管理處（以下簡稱新竹
    林管處）所管理之保安林，且該林班地上所放置之國有森林
    主產物牛樟樹材，係遭人砍伐尚未搬運而放置於該處，竟共
    同基於意圖為自己不法所有而竊取森林主產物之犯意聯絡，
    於民國99年8 月21日上午5 時至6 時間某時許，攜帶陳榮光
    所有之竹籃2 個及塑膠籃1 個等物，自其等位於新竹縣尖石
    鄉玉峰村3 鄰玉峰9 號之住處出發，結夥3 人前往該林班地
    ，於同日上午9 時至10時許，3 人抵達上開林班地後，即共
    同徒手竊取該林班地上之森林主產物之牛樟樹材共14塊（材
    積共0.031 立方公尺、贓額共計新臺幣【下同】4675元），
    得手後再放置在其所攜帶之竹籃2 個及塑膠籃1 個內，再背
    運下山。嗣於同日下午5 時30分許，3 人下山行經新竹縣尖
    石鄉玉峰村竹東事業區第115 林班地時（97座標X ：279462
    ，Y ：0000000 ），為警查獲，並當場扣得上揭牛樟樹材14
    塊（業已發還新竹林管處）、竹籃2 個及塑膠籃1 個等物，
    而為警循線查悉上情。
二、案經新竹林管處訴由新竹縣政府警察局橫山分局報告臺灣新
    竹地方法院檢察署檢察官偵查起訴。
    理  由
一、被告陳榮光、陳軍豪及陳軍賢所犯森林法第52條第1 項第1
    款、第4 款之竊取森林主產物罪，均係非為死刑、無期徒刑
    、最輕本刑為3 年以上有期徒刑之罪或高等法院管轄第一審
    案件，其於準備程序進行中先就被訴事實為有罪之陳述，本
    院認為合於刑事訴訟法第273 條之1 第1 項之規定，裁定進
    行簡式審判程序，先予敘明。
二、認定犯罪事實所憑之證據及理由：
（一）被告陳榮光、陳軍豪及陳軍賢分別於警詢、檢察官訊問及
      本院準備程序及簡式審判程序訊問時，均坦白承認上揭犯
      行。
（二）證人即新竹林管處竹東工作站技士張忠政於警詢時之證述
      ，證明上開牛樟樹材遭竊之事實。
（三）新竹縣政府警察局橫山分局搜索扣押筆錄1 份、扣押物品
      目錄表1 份、贓物認領保管單1 份、現場照片18幀、森林
      暨自然保育警察隊新竹分隊代保管條1 份、竹東工作站竊
      盜集運保管明細表1 份、99年8 月21日查獲陳榮光等竊取
      竹東事業區第116 林班牛樟樹材位置圖1 份、新竹縣尖石
      鄉○○段地號4 號土地建物查詢資料1 份、地籍圖資料1
      份、新竹林管處99年9 月29日竹政字第0992213975號函1
      份、竹東工作站贓物保管明細表1 份、國有林林產物價金
      查定書1 份、林產物價金查定表1 份、林產處分生產費用
      查定明細表1 份、集材裝車作業資料1 份、運材卸貯作業
      資料1 份及間接（管理）業務資料1 份等足資佐證。
（四）綜上所述，被告3 人自白核與事實相符而堪採信，本件事
      證業已明確，被告3 人所犯上開犯行均堪予認定。
三、論罪科刑之理由：
（一）按森林係指林地及其群生竹、木之總稱，而所謂森林主產
      物，依國有林林產物處分規則第3 條第1 款之規定，係指
      生立、枯損、倒伏之竹木及餘留之根株、殘材而言。是森
      林主產物，並不以附著於其生長之土地，仍為森林構成部
      分者為限，尚包括已與其所生長之土地分離，而留在林地
      之倒伏竹、木、餘留殘材等，至其與所生長土地分離之原
      因，究係出於自然力或人為所造成，均非所問。故不論存
      活之立木、風倒枯死木，或因路壁坍方滑落林地內之樹木
      ，或因地形變動將原砍伐之枯死樹頭及樹片深埋地下嗣後
      始發現之該枯死樹頭、樹片等林產物，均屬森林主產物而
      受森林法之保護，最高法院75年度臺上字第4601號、81年
      度臺上字第5360號、85年度臺上字第2517號、86年度臺上
      字第2104號及90年度臺上字第3920號等判決意旨可資參照
      。是本件前揭牛樟樹材係森林之主產物，要無疑義。核被
      告陳榮光、陳軍豪及陳軍賢結夥3 人在保安林竊取上開牛
      樟樹材之所為，均係犯森林法第52條第1 項第1 款、第4
      款之竊取森林主產物罪。
（二）又被告3 人所為雖亦構成森林法第50條之竊取森林主產物
      罪，應依刑法第321 條第1 項第4 款之結夥3 人以上所為
      之加重竊盜罪論處，惟森林法第52條第1 項第1 款、第4
      款之規定乃同法第50條之特別規定，依特別法優於普通法
      之法規競合關係，應優先適用森林法第52條第1 項第1 款
      、第4 款規定論罪，不再論以森林法第50條之罪，併此敘
      明。
（三）又被告3 人間就上開違反森林法犯行，有犯意之聯絡及行
      為之分擔，均為共同正犯。
（四）爰審酌被告3 人素行尚佳，其等未能恪遵法令，竊取森林
      主產物，對於森林保育與國家財產已造成損害，惟念其犯
      罪後於歷次訊問中均坦承犯行，尚見悔意，又竊得之牛樟
      樹材並非出於被告3 人之砍伐而倒塌，且竊取牛樟樹材之
      動機、目的僅在於供己做為培養靈芝所用，尚未直接從中
      得利，兼衡其係徒手竊取上開牛樟樹材之犯罪手段等一切
      情狀，分別量處如主文所示之刑，並諭知易科罰金之折算
      標準，以示懲儆。又森林法第50條（現行法為第52條）第
      1 項所載併科贓額2 倍以上5 倍以下之罰金，其贓額之計
      算，以原木山價為準，有最高法院47年臺上字第1095號判
      例意旨可資參照。本件牛樟樹材14塊之山價為4675元，有
      新竹林管處99年9 月29日竹政字第0992213975號函暨所附
      國有林林產物價金查定書1 份在卷可參，是本件依森林法
      第52條之規定，應一併諭知被告3 人併科贓額2 倍即9350
      元之罰金（按森林法於87年5 月27日修正時，相關罰金之
      條文均已修正為以新臺幣為罰金之單位，雖同法第52條未
      予明示，仍規定「併科贓額2 倍以上5 倍以下罰金」，惟
      同法之罰金條文既已全部修正為以新臺幣為貨幣單位，解
      釋上第52條之貨幣單位應與其他條文相同而以新臺幣為貨
      幣單位），並均諭知易服勞役之折算標準。
（五）末查，被告3 人素行良好，前均未曾因故意犯罪受有期徒
      刑以上刑之宣告等情，此有臺灣新竹地方法院檢察署刑案
      資料查註紀錄表及臺灣高等法院被告前案紀錄表各3 份在
      卷可參，渠等因一時失慮致為本件犯行，相信經歷此次偵
      審程序，均已知所警惕而無再犯之虞，故本院認上開所宣
      告之刑，均以暫不執行為適當，爰均依刑法第74條第1 項
      第1 款之規定，均諭知緩刑2 年，以啟自新。
（六）又扣案之竹籃2 個及塑膠籃1 個，係被告陳榮光所有，且
      均係供被告等人為前揭犯行所用之物等情，業據被告陳軍
      賢於警詢時供述在卷，爰均依刑法第38條第1 項第2 款之
      規定宣告沒收，並基於共同正犯責任共同原則，分別於被
      告等人之宣告刑項下宣告沒收。
四、適用法律：
（一）刑事訴訟法第273 條之1 、第299 條第1 項前段。
（二）森林法第52條第1 項第1 款、第4 款。
（三）刑法第11條前段、第28條、第41條第1 項前段、第42條第
      3 項前段、第38條第1 項第2 款、第74條第1 項第1 款。
本案經檢察官邱志平到庭執行職務。
中    華    民    國    99    年    12    月    31    日
                  刑事第九庭    法  官  楊惠芬
以上正本證明與原本無異。
如不服本判決應於收受本判決後10日內向本院提出上訴書狀，上
訴書狀應敘述具體理由。上訴書狀未敘述上訴理由者，應於上訴
期間屆滿後20日內補提理由書狀於本院( 均須按他造當事人之人
數附繕本 )「切勿逕送上級法院」。
中    華    民    國    99    年    12    月    31    日
                               書記官  劉雅文
附錄本案論罪科刑法條：
森林法第52條：
竊取森林主、副產物而有左列情形之一者，處六月以上五年以下
有期徒刑，併科贓額二倍以上五倍以下罰金：
一、於保安林犯之者。
二、依機關之委託或其他契約，有保護森林義務之人犯之者。
三、於行使林產採取權時犯之者。
四、結夥2人以上或僱使他人犯之者。
五、以贓物為原料，製造木炭、松節油、其他物品或培植菇類者
    。
六、為搬運贓物，使用牲口、船舶、車輛，或有搬運造材之設備
    者。
七、掘採、毀壞、燒燬或隱蔽根株，以圖罪跡之湮滅者。
八、以贓物燃料，使用於礦物之採取，精製石灰、磚瓦或其他物
    品之製造者。
前項未遂犯罰之。
第一項第五款所製物品，以贓物論，沒收之。

司法院資訊處製作；財團法人民間司法改革基金會備份。
